最高法院刑事判決　　　　　　　　　　　　　　　八十八年度台上字第四九一一號
　　上　訴　人　甲○○
　　選任辯護人　林榮和律師
右上訴人因偽造有價證券案件，不服台灣高等法院高雄分院中華民國八十六年七月二
十二日第二審判決（八十五年度上訴字第二二七三號，起訴案號：台灣屏東地方法院
檢察署八十五年度偵緝字第六四號），提起上訴，本院判決如左：
    主  文
上訴駁回。
    理  由
按刑事訴訟法第三百七十七條規定：上訴於第三審法院，非以判決違背法令為理由，
不得為之。是提起第三審上訴，應以原判決違背法令為理由，係屬法定要件。且必須
依據卷內資料為具體之指摘，並足據以辨認原判決已具備違背法令之形式，始屬相當
。本件原判決依憑上訴人甲○○於第一審坦承：在民國八十四年二月五日有以被害人
曾金財之名義標得八十三年九月五日起會之互助會，並開立發票人為曾金財之本票十
六紙向其餘活會會員收取會款等語，被害人曾金財之指訴，證人張鍾松金、陳英基之
證述，卷附會員名單一紙，及扣案偽造之發票人曾金財名義、發票日八十四年二月五
日、面額新台幣（下同）二萬元、票據號碼一九七八○○號本票一張。並說明上訴人
否認犯罪，所辯係卸責之詞，不足採信，綦詳。因而撤銷第一審不當判決，改判仍依
牽連犯從一重論處上訴人意圖供行使之用，而偽造有價證券罪刑。已於理由內詳細敘
述其所憑之證據及認定之理由。上訴意旨略以：(一)、上訴人如偽造曾金財名義之本票
十四紙，於八十四年八月間開完第十二次會後，至少尚有八至九張曾金財之本票在活
會會員手中，惟曾金財僅自張鍾松金處取得曾金財名義之本票一紙，不能提出另有其
名義之本票，且曾金財於原審自承有二、三人向其要會錢，何以未能提出各該人所持
有之本票，或聲請法院傳訊各該人到庭作證，亦無人持曾金財名義之本票聲請法院裁
定准予強制執行。原判決對此有利上訴人之證據置而不論，應有理由不備之違法。(二)
、張鍾松金與其配偶張文寶均屬死會，有曾金財於第一審提出之張鍾松金、張文寶名
義之本票可證，張鍾松金自不可能執有死會會員之本票。故上訴人於八十三年九月五
日之前，曾另招集二萬元之互助會，於八十四年二月五日徵得曾金財同意，以曾金財
名義得標該互助會，至八十四年八月間完會時，漏未向張鍾松金收回曾金財名義之本
票，自非無斟酌餘地，原判決顯未查明事實而有理由不備之違法。(三)、上訴人如於八
十四年二月五日冒用曾金財名義得標，則上訴人於八十四年二月五日標會後，究竟如
何與曾金財交代？且曾金財提出之死會會員本票為何獨缺八十四年一月五日及同年二
月五日之本票？原判決未調查根究明白，顯未盡調查證據之能事，亦有理由不備之違
法云云。
惟查：(一)、證據之取捨及犯罪事實之認定，乃事實審法院之職權，且法院憑以認定犯
罪事實之證據，並不以直接證據為限，即綜合各種間接證據，本於推理作用，為其認
定犯罪事實之基礎，如不違背經驗法則與論理法則，亦非法所不許。原審綜合上訴人
之供述，被害人曾金財之指述，證人張鍾松金、陳英基之證述，會員名單、曾金財名
義之本票各一紙，及曾金財持有其他死會會員簽發之本票等情，認定上訴人冒用曾金
財名義得標，偽造曾金財之署押製作標單，偽造曾金財之署押及印章而偽造曾金財名
義之本票，持以交付其他活會會員，使彼等陷於錯誤而交付會款，上訴人因此詐得二
十餘萬元會款之事實。並說明上訴人辯稱除召集本次二萬元之互助會外，之前另有一
組二萬元之互助會，曾金財均為會員，該組互助會於八十四年八月間結束，其曾於八
十四年二月五日徵得曾金財之同意，用曾金財之名義標取該會會款云云，不足採信。
且敘明上訴人冒簽曾金財之本票時，故意將曾金財之真實住址「內埔鄉○○路○段四
十三號」錯誤記載為「東片村四十號」，因會員彼此間互不認識，致活會會員無法找
到曾金財以求清償本票票款，係曾金財持張鍾松金之本票前往找張鍾松金以求清償票
款時，始知張鍾松金持有其名義之本票，故本件祗有張鍾松金持有曾金財之本票，並
無違常情。自不得以曾金財於原審自承有二、三人向其要會錢，而未能提出各該人之
本票，或別無他人持曾金財名義之本票聲請法院裁定准予強制執行，執為有利上訴人
之認定，原判決理由未特為記載，尚與理由不備之情形，不能相提並論，不得據為第
三審上訴之適法理由。又張鍾松金（以其本人及張文寶之名義各參加一會）與陳英基
（參加二會）均尚有一活會，曾金財竟持有張鍾松金之本票，張鍾松金持有陳英基之
三張本票，足見上訴人處理互助會混亂不清。原判決亦已依據卷內資料詳予說明。從
形式上觀察，原判決並無違背法令情形存在。曾金財於原審既供稱「八十四年一月五
日及同年二月五日的本票，我拿去向其他會員收錢」云云，已涵蓋曾金財無從提出八
十四年一月五日及同年二月五日本票於原審之原因。原判決就此未予說明，祗係單純
文字簡略，顯然於判決無影響，依刑事訴訟法第三百八十條規定，尚難據為適法之第
三審上訴理由。(二)、原判決理由一（一）、（五）已依據卷內證據資料，分別說明曾
金財於偵查中因未持會單，記錯互助會會員人數，而答稱有二十六會，上訴人在靠後
面會標的，以及張鍾松金以其本人及配偶張文寶名義參加本次互助會各一會，於八十
四年七月五日以張文寶名義標得一會，其本人名義尚屬活會，故持有上訴人、曾金財
及其他死會會員之本票。上訴意旨未具體指摘原判決認定事實，有何違背經驗或論理
法則，竟置前開明確論斷於不顧，仍執陳詞，重為事實及採證認事職權之爭執，謂張
鍾松金所參加之兩會均已得標，為死會，張鍾松金所持有之本票係上訴人前經曾金財
同意所簽發者，並非為此次互助會所簽發，曾金財既稱有二十六會，顯然上訴人並無
冒標本次會款，而指摘原判決未查明事實，有理由矛盾、不備之違法云云，殊非適法
之第三審上訴理由。依上說明，其上訴違背法律上之程式，應予駁回。
據上論結，應依刑事訴訟法第三百九十五條前段，判決如主文。
中      華      民      國    八十八    年      九      月      二      日
                              最高法院刑事第三庭
                                  審判長法官  陳  錫  奎
                                        法官  洪  清  江
                                        法官  吳  昆  仁
                                        法官  李  伯  道
                                        法官  高  金  枝
      右正本證明與原本無異
                                              書  記  官
中      華      民      國    八十八    年      九      月      七      日
